臺灣臺北地方法院刑事判決　　　　　　　96年度易字第2034號
公　訴　人　臺灣臺北地方法院檢察署檢察官
被　　　告　甲○○
上列被告因業務侵占等案件，經檢察官提起公訴（95年度調偵緝
字第150號），被告於準備程序期日就被訴事實為有罪之陳述，
本院合議庭裁定由受命法官獨任進行簡式審判程序，判決如下：
    主  文
甲○○連續意圖為自己不法之所有，而侵占對於業務上所持有之
物，處有期徒刑捌月，減為有期徒刑肆月，如易科罰金，以銀元
佰元即新臺幣玖佰元折算壹日。又連續意圖為自己不法之所有
，以詐術使人將本人之物交付，處有期徒刑陸月，如易科罰金，
以銀元佰元即新臺幣玖佰元折算壹日，減為有期徒刑月，如
易科罰金，以銀元佰元即新臺幣玖佰元折算壹日。應執行有期
徒刑陸月，如易科罰金，以銀元佰元即新臺幣玖佰元折算壹日
。
    事  實
一、甲○○前因違反動產擔保交易法案件，業經臺灣高雄地方法
    院於民國93年12月13日以93年度簡字第4863號判決判處拘役
    59日確定，甫於94年8月5日因縮刑期滿而執行完畢（未構成
    累犯），而於93年12月1日起至95年3月16日止之期間內，受
    僱於乙○○所經營位於臺北市中山區○○○路50號之福客多
    超商（下稱系爭超商）擔任店員，為從事業務之人。詎仍不
    知悔改，竟意圖為自己不法所有，基於概括犯意，自95年1
    月起至同年3月16日止之不詳日時，在上址超商內，明知系
    爭超商並未代收臺灣新光商業銀行股份有限公司（下稱新光
    銀行）、中國國際商業銀行股份有限公司（下稱中國商銀）
    及聯邦商業銀行股份有限公司（下稱聯邦商銀）之信用卡費
    用，竟連續向前來分別繳交上開銀行信用卡費用之顧客誆稱
    系爭超商有代收上開銀行信用卡費用等語，使不知情之顧客
    陷於錯誤，而分別交付新光銀行、中國商銀及聯邦商銀之信
    用卡費用新臺幣（下同）11,000元、20,000元及16,618元與
    甲○○。其次，甲○○竟另意圖為自己不法之所有，基於概
    括犯意，分別於95年1月20日、24日及同年2月23日，仍在上
    址超商內，代客收取長德有線電視股份有限公司（下稱長德
    公司）、新臺北有線電視股份有限公司（下稱新臺北公司）
    及長德公司之收視費用各3,250元、3,250元及3,200元，共
    計9,700元，未繳回公司而予以侵占入己，且復於同年3月15
    日，竟將原應以匯款方式繳回系爭超商總公司之營業所得中
    之130,000元予以侵占入己，再於翌（16）日上午11時許前
    之某時，將放置在系爭超商內收銀機之264,089元，以易持
    有為所有之方式予以侵占入己，旋即不告而別，嗣於同日11
    時許，系爭超商總公司通知乙○○尚未匯款之情事，並要求
    說明時，乙○○始悉上情。
二、案經乙○○訴由臺北市政府警察局中山分局報請臺灣臺北地
    方法院檢察署檢察官偵查起訴，因甲○○於準備程序中就犯
    罪事實為有罪陳述，經合議庭裁定依簡式審判程序審理。
    理  由
一、上開犯罪事實，業據被告甲○○坦承不諱，核與證人乙○○
    於偵查中所證稱之情節相符（見臺灣臺北地方法院檢察署96
    年度偵緝字第846號卷宗第20頁至第21頁），並有被告履歷
    表資料1紙、長德有限公司繳款單影本2紙、新臺北有線電視
    股份有限公司繳款單影本1紙、新光銀行收執聯影本1紙、中
    國商銀收執聯影本1紙、郵政劃撥儲金存款收據影本1紙，及
    零錢兌換準備金與匯款狀況表1紙等件附卷可憑（見臺灣臺
    北地方法院檢察署95年度偵字第10834號卷宗第32頁、第34
    頁至第36頁、第37至39頁、第39頁至第40頁），是被告任意
    性自白有上開證據足資佐證，堪認與事實相符，應予採信。
    綜上，本案事證明確，被告犯行洵堪認定，應予依法論罪科
    刑。
二、查被告行為後，刑法部分條文於94年2月2日經總統公布修正
    ，並自95年7月1日起施行；又刑法施行法增訂第1條之1，亦
    於95年6月14日經總統公布，並自同年7月1日起施行。按行
    為後法律有變更者，適用行為時之法律，但行為後之法律有
    利於行為人者，適用最有利於行為人之法律，現行刑法第2
    條第1項定有明文。此條規定係規範行為後法律變更所生新
    舊法律比較適用之準據法，是刑法第2條本身雖經修正，但
    刑法第2條既屬適用法律之準據法，本身尚無比較新舊法之
    問題，於新法施行後，應一律適用裁判時之現行刑法第2條
    之規定，為「從舊從輕」之比較，合先敘明。次按本次刑法
    修正之比較新舊法，應就罪刑有關之共犯、未遂犯、想像競
    合犯、牽連犯、連續犯、結合犯，以及累犯加重、自首減輕
    暨其他法定加減原因（如身分加減）與加減例等一切情形，
    綜其全部罪刑之結果而為比較（最高法院95年5月23日95年
    度第8次刑庭會議決議參照）。經查：
（一）關於罰金刑，在刑法修正前，刑法分則編各罪所定罰金刑
      之貨幣單位原為銀元，其最高罰金數額，從各該法條規定
      ，而最低罰金數額，則依修正前刑法第33條第5款之規定
      為1元以上（貨幣單位為銀元），且若定有罰金刑之論罪
      法條係於72年6月25日前所制定，而該法條日後均未修正
      者，得依罰金罰鍰提高標準條例第1條前段規定，就其原
      定數額提高為2倍至10倍，其後修正者則不提高倍數，並
      依現行法規所定貨幣單位折算新臺幣條例第2條規定，以
      銀元1元折算為新臺幣3元；於刑法修正後，因刑法第33條
      第5款修正為：「罰金：新臺幣一千元以上，以百元計算
      之。」使得刑法之罰金貨幣單位已由銀元改為新台幣，則
      刑法分則編各罪所定罰金刑之貨幣單位，自應配合修正為
      新臺幣，又為使刑法分則編各罪所定罰金之最高數額與刑
      法修正前趨於一致，乃增訂刑法施行法第1條之1：「中華
      民國九十四年一月七日刑法修正施行後，刑法分則編所定
      罰金之貨幣單位為新臺幣。九十四年一月七日刑法修正時
      ，刑法分則編未修正之條文定有罰金者，自九十四年一月
      七日刑法修正施行後，就其所定數額提高為三十倍。但七
      十二年六月二十六日至九十四年一月七日新增或修正之條
      文，就其所定數額提高為三倍。」。從而，刑法分則編各
      罪所定罰金刑之最高數額，於刑法修正前、後並無不同，
      惟修正後刑法第33條第5款所定罰金刑最低數額，較之修
      正前提高，自以修正前刑法第33條第5款規定有利於被告
      。
（二）刑法第56條連續犯之規定業經刪除，則被告之數犯罪行為
      ，於新法施行後，應予分論併罰。此刪除雖非犯罪構成要
      件之變更，但顯已影響行為人刑罰之法律效果，自屬法律
      有變更，依刑法第2條第1項規定，比較新、舊法結果，仍
      應適用較有利於被告之行為時法律即舊法論以連續犯。
（三）又被告行為時，刑法第51條第5款規定「數罪併罰，分別
      宣告其罪之刑，依左列各款定其應執行者：五、宣告多數
      有期徒刑者，於各刑中之最長期以上，各刑合併之刑期以
      下，定其刑期。但不得逾二十年。」，而修正後同條款則
      規定：「宣告多數有期徒刑者，於各刑中之最長期以上，
      各刑合併之刑期以下，定其刑期。但不得逾三十年。」，
      經比較結果，可知修正後有關有期徒刑合併定其應執行刑
      之上限已提高至30年，自以修正前之規定較有利於受刑人
      ，故依刑法第2條第1項前段之規定，適用修正前之規定定
      被告應執行之刑。
（四）綜合上開法律修正前、後之比較，及揆諸前揭說明及修正
      後刑法第2條第1項之「從舊從輕」原則，本件以適用修正
      前之相關刑罰法律，對被告較為有利，並應整體適用修正
      前刑法相關規定論處。
三、核被告所為，係犯刑法第336條第2項業務侵占罪及同法第33
    9條第1項之詐欺取財罪。被告先後多次所為業務侵占犯行及
    詐欺取財犯行，時間緊接，所犯係構成要件相同之罪名，顯
    係基於概括犯意反覆為之，均為連續犯，應分別依修正前刑
    法第56條之規定，以一業務侵占及詐欺取財罪論處，並加重
    其刑。且被告所犯上開兩罪間，犯意各別，罪名互異，應分
    論併罰。爰審酌被告犯罪之動機、目的、手段、所生之損害
    ，犯後坦承犯行，態度堪稱良好，且已與受害人達成調解（
    見臺灣臺北地方法院檢察署96年度調參字第1466號鄉鎮市區
    調解卷宗第2頁正、反面）等一切情狀，量處如主文所示之
    刑。又查被告於行為時即94年2月2日修正公布前刑法第41條
    第1項前段規定：「犯最重本刑為5年以下有期徒刑以下之刑
    之罪，而受6個月以下有期徒刑或拘役之宣告，因身體、教
    育、職業、家庭之關係或其他正當事由，執行顯有困難者，
    得以1元以上3元以下折算1日，易科罰金」，又依95年5月17
    日修正前罰金罰鍰提高標準條例第2條規定，就其原定數額
    提高為100倍折算1日，則被告行為時之易科罰金折算標準，
    應以銀元300元折算1日，經折算為新臺幣後，應以新臺幣90
    0元折算為1日。另94年2月2日修正公布之刑法第41條第1項
    前段則規定：「犯最重本刑為五年以下有期徒刑以下之刑之
    罪，而受六個月以下有期徒刑或拘役之宣告者，得以新台幣
    一千元、二千元或三千元折算一日，易科罰金」；比較修正
    前後之易科罰金折算標準，以94年2月2日修正公布前之刑法
    規定，較有利於被告，則應依刑法第2條第1項前段，適用修
    正前刑法第41條第1項前段及95年5月17日修正前罰金罰鍰提
    高標準條例第2條等規定，定其折算標準，併諭知銀元折算
    新臺幣之標準。再按犯罪在中華民國96年4月24日以前者，
    除本條例另有規定外，有期徒刑、拘役或罰金，減其刑期或
    金額2分之1，中華民國九十六年罪犯減刑條例第2條第1項第
    3款定有明文。查本件被告上開犯罪時間，係於96年4月24
    日之前，復核無同條例所定不予減刑之情形，茲依同條例第
    2條第1項第3款規定，減其刑期2分之1，並依刑法第51條第5
    款規定，定其應執行之刑，併諭知易科罰金之折算標準。
四、據上論斷，應依刑事訴訟法第273條之1第1項、第299條第1
    項前段，刑法第336條第2項、第339條第1項，修正前刑法第
    41條第1項前段、第56條、第51條第5款，刑法施行法第1條
    之1，廢止前罰金罰鍰提高標準條例第2條，現行法規所定貨
    幣單位折算新臺幣條例第2條，中華民國96年罪犯減刑條例
    第2條第1項第3款、第7條、第9條、第10條第1項，判決如主
    文。
本案經檢察官楊智綸到庭執行職務。
中　　華　　民　　國　　96　　年　　10　 　月　 22　　日
　　　　　　　　　刑事第二庭  法　官  葉力旗
上正本證明與原本無異。
如不服本判決，應於判決送達後10日內向本院提出上訴狀 (應抄
附繕本)。
                              書記官    林碧華
中　　華　　民　　國　　96　　年　　10　　月　　22　　日
附錄本案論罪科刑法條全文：
（一）中華民國刑法第336條
對於公務上或因公益所持有之物，犯前條第1項之罪者，處1年以
上7年以下有期徒刑，得併科5,000元以下罰金。
對於業務上所持有之物，犯前條第1項之罪者，處6月以上5年以
下有期徒刑，得併科3,000元以下罰金。
前二項之未遂犯罰之。
（二）中華民國刑法第339條
意圖為自己或第3人不法之所有，以詐術使人將本人或第3人之物
交付者，處5年以下有期徒刑、拘役或科或併科1,000元以下罰金
。
以前項方法得財產上不法之利益或使第3人得之者，亦同。
前二項之未遂犯罰之。
